【裁判字號】    89,勞訴,3
【裁判日期】    890630
【裁判案由】    給付工資
【裁判全文】
臺灣桃園地方法院民事判決  八十九年度勞訴字第三號
    原      告  乙○○
                丙○○
    被      告  揚生實業股
    法定代理人  甲○○
    訴訟代理人  沈朝標
右當事人間給付工資事件，本院判決如左：
    主    文
原告之訴及假執行之聲請均駁回
訴訟費用由原告乙○○負擔三分之一，餘由原告丙○○負擔。
    事    實
一、原告方面：
  （一）聲明：被告應給付原告乙○○新台幣（下同）四十四萬六千三百二十元，被
        告應給付原告丙○○八十萬七百零九元，並均自民國八十九年二月十三日起
        至清償日止按年息百分之五計算之利息，及為以供擔保為條件之假執行宣告
        。
  （二）陳述：
        1、緣原告乙○○自八十四年三月十一日起受僱於被告公司擔任警衛，至八
           十八年九月一日因年滿六十歲而退休，原告丙○○於七十六年一月起受
           僱於被告公司擔任警衛，至八十八年八月三十一日止因年滿六十歲而退
           休。原告任職被告公司期間與二人係輪流上班，被告從未給予例假日、
           國定假日，亦未依勞基法第三十九條規定給付加倍工資。原告兩人服務
           期間，依被告公司所公告之例假日及國定假日一覽表，一年有九十一天
           例假日及國定假日，原告之工作時間係自早上六時三十分起至下午十一
           時止，上班時間長達十六小時半，工作一天即相當於二天之工作時間，
           是以即令是二人輪班，例假日只有九十一天之半數，但因工作時間達十
           六小時之久等於二倍之例假日，是以原告請求九十一天之例假日加倍工
           資。勞動基準法第三十九條之規定規定係適用於凡屬勞基法上之勞工，
           且屬於強制規定，故公司之守衛不能排除在外。原告受僱之初被告並未
           講明不給延長工時之工資，亦未約定例假日、國定假日未休之工資不須
           給付，原告於在職期間亦迭次要求公司給付例假日工資，被告卻不置理
           ，甚至執意要原告加班，稍有不從即予打壓或欲以記過方式強逼原告辭
           職，旋因手段未能達成，方改以強制原告二人退休。再所謂工資，依勞
           基法第二條第三款規定係指勞工因工作而獲得之報酬，包括工資、薪金
           及按計時、計月、計日、計件以現金或實物等方式給付之獎金、津貼及
           其他任何名義經常性給與均屬之。本件原告之退休金給與標準，應以核
           准退休前六個月之平均工資計算。惟該工資除了基本工資之外，尚應列
           入例假日、國定假日、特別休假日之未休工資，因其均屬工作之對價、
           且為經常性之給與，自應列入工資內核算。再者最高法院八十五年度台
           上字第一九七三號判決內容，係指職司守衛之勞工已同意例休假日及平
           時之工作時間逾八小時，所約定之工資又未低於基本工資加計延時工資
           、假日工資總額之情形。然本件原告從未同意上開情形。
        2、原告乙○○受僱被告工作四年五個月，以每年例假日九十一天計算，乘
           上日薪九百六十元，則被告應補給付原告乙○○工資三十八萬五千八百
           四十元；又被告於給付原告乙○○之退休金時，未將上開例假日之工資
           列入基本工資之內核算，是以自八十八年九月一日退休日回溯前六個月
           ，共有四十二天之例假日，則平均每月應有六千七百二十元之例假日工
           資，前述例假日工資由於被告未加入月平均工資之內算付退休金，故應
           以六千七百二十元乘上九個基數，即依勞基法第五十五條第一項第一款
           四年五個月之退休金給與標準為九個基數，則應補發退休金差額為六萬
           零四百八十元，連同前項之例假日加倍工資，被告應給付原告乙○○四
           十四萬六千三百二十元被告迄未依法給付。
        3、原告丙○○受雇被告工作長達十二年七個月，以原告之日薪一千二百五
           十七元計算，乘上每年例假日九十一天，則被告應補給付原告丙○○五
           年之例假日工資應為五十七萬一千九百三十五元，又被告於給付原告廖
           昆爵之退休金時未將上開例假日之工資併入退休金之基數核計，致原告
           丙○○所領之退休金短少，原告丙○○自八十八年八月三十一日退休日
           起回溯前六個月之例假日共有四十二天乘以日薪一千二百五十七元，再
           除以六個月，再依勞基法第五十五條規定退休金之給與應有二十六個基
           數，則應補發退休金差額為二十二萬八千七百七十四元，連同前開例假
           日之工資，共應給付八十萬零七百零九元。
  （三）證據：提出原告薪資表二份、桃園縣政府函一份為證
二、被告方面：
  （一）聲明：原告之訴駁回，如受不利之判決，請准供擔保免假執行。
  （二）陳述：
       1、原告乙○○自八十四年三月十一日起受雇於被告公司擔任守衛，至八十八
          年九月一日因年滿六十歲而退休。原告丙○○自七十六年一月起受雇於被
          告公司擔任守衛，至八十八年八月三十一日因年滿六十歲而退休。原告等
          於八十九年五月十日前，每日上班十六小時，上一天班休息一天，於八十
          九年五月十日後為正常上下班。原告乙○○領得退休金二十二萬五千二百
          九十七元，原告丙○○領得退休金九十七萬六千六百一十二元。
       2、原告乙○○、丙○○既係被告工廠守衛，自應適用勞動基準法第八十四條
          第一項之規定，不得請求加班費、例假日工作工資之給付。按依勞工法理
          及外國立法例，被告僱用原告乙○○、丙○○二人為工廠守衛，並訂立勞
          動契約，而原告乙○○、丙○○二人工作時間採輪班制，工作一天，休息
          一天，每日工作十六小時，此種在勞工法理上稱之為﹁監視性、間歇性工
          作﹂，一般而言，由於其具有工作輕鬆，工時長的特性，且大部份時間處
          於休息狀態，無庸服大量勞務，外國立法例有以之為對象，而為特別之規
          定。例如日本勞基法第四十一條之規定，監視性、間歇性工作之勞工，不
          受同法有關工時之保障。換言之，此種工作之每日正常工作無八小時之限
          制，每工作七日亦無給予一日例假之必要，即雇主無支付監視性、間歇性
          勞工加班費、例假日工作工資之法律義務。依我國實務見解，監視性、間
          歇性勞工請求各項例假日之工資、加倍工資應以行政院發佈之基本工資為
          計算標準，如雇主所給付之各項工資低於按該標準計算之差額，始得請求
          其差額。
       3、被告與原告於八十五年四月約定之工資為二萬零五百元，當時行政院所規
          定之工資為一萬五千三百六十元，原告例、休假日及延長工資為二千零八
          十四元（即一萬五千三百六十元除以三十天乘以每月四天例假日延時工資
          ）加計基本工資應為一萬七千七百七十四元，兩造所約定之工資已高於基
          本工資加上例休假日及延時工資之總額。又原告乙○○之平均工資為退休
          前六個月（即八十八年三月至同年八月）之總工資為十五萬一千八百五十
          一元，除以六個月總日數一百八十四天，其平均工資為八百二十五元。則
          其月平均工資為二萬四千七百五十元，其退休金基數為九，故原告乙○○
          之退休金應為二十二萬二千七百五十元，原告乙○○已領取二十二萬五千
          二百九十七元；原告丙○○之退休前六個月日平均工資為一千一百八十四
          元，月平均工資為三萬五千五百二十元，其退休金基數為二十六，故退休
          金為九十二萬三千五百二十元，原告丙○○已領取九十七萬六千六百十二
          元。。本件兩造於訂定勞動契約時即約定守衛工作性質特殊，工作一天休
          息一天無須另給付加班費，故原告於擔任守衛工作期間對所領取之薪資，
          從未表示異議，且揆諸勞動基準法第八十四條之一，雇主不受第三十條，
          第三十二條、第三十六條、第三十七條規定之限制，被告無庸給付原告加
          班費、例假日工作工資，原告之請求實無理由。
       4、原告進入被告公司時，雙方就工作內容、工作薪資合意後始成立勞動契約
          ，衡諸經驗法則、論理法則，原告等既已分別工作四年、十二年餘，對未
          給付加班費之所以從未表示異議，乃因其於工作之始便知公司因彼等工作
          性質特殊，故不另給付加班費用，否則大可於工作之初便向公司爭取，何
          必於退休後始以訴訟請求，乖違常理，故可知原告稱其﹁從未同意﹂顯係
          為提起本訴訟所為事後翻異之辭。原告計算日薪是以其當月之實際收入除
          以二十三來計算，然因其薪資為按月給付，非按日計酬，自然應視該月有
          幾日便除以幾日以計算平均之日薪，且原告等並非以底薪計算其平均日薪
          ，而是以實際收入計算，未扣除每月固定會發給之職務津貼、生活津貼、
          交通津貼、業積獎金以致於重複計算，得出原告陳朝召、丙○○之平均工
          資各為一千二百八十元、一千四百四十三元，認事用法顯有極大之錯誤。
    理    由
一、本件兩造對於原告乙○○自八十四年三月十一日起受雇於被告公司擔任守衛，至
    八十八年九月一日因年滿六十歲而退休，原告丙○○自七十六年一月起受雇於被
    告公司擔任守衛，至八十八年八月三十一日因年滿六十歲而退休，原告等於八十
    九年五月十日前，每日上班十六小時，上一天班休息一天，於八十九年五月十日
    後為正常上下班，原告陳朝召領得退休金二十二萬五千二百九十七元，原告丙○
    ○領得退休金九十七萬六千六百一十二元等事實皆不爭執，堪信原告此部分之主
    張為真實。
二、原告主張任職被告公司期間，被告公司從未給予例假日、國定假日，亦未給付加
    倍工資，又被告未將例假日及國定假日工資合併入退休金基數核算，應補給原告
    工資及退休金，並提出薪資單等物為證；被告則以給付原告之工資未低於基本工
    資加計延長工作時間之工資與於例假、國定假日工作工資之總和，原告工資及退
    休金並無短少給付等語資為抗辯。
三、按經中央主管機關核定公告下列工作者，得由勞雇雙方另行約定，工作時間、例
    假、休假、女性夜間工作，並報請當地主管機關核備，不受第三十條、第三十二
    條、第三十六條、第三十七條、第四十九條規定之限制。一、監督、管理人員或
    責任制專業人員。二、監視性或間歇性之工作。三、其他性質特殊之工作。勞動
    基準法第八十四條之一第一項固有明文。查本件原告乙○○、丙○○既係被告工
    廠守衛，其工作性質係屬監視性工作，自應適用勞基法第八十四條第一項之規定
    ，合先敘明。再按從事監視性、間歇性工作之工廠守衛，與必須持續密集付出勞
    力之生產線上勞工，二者工作性質有別，為顧及勞雇雙方整體利益及契約自由原
    則，並落實勞動基準法第二十一條第一項及第三十二條第四項但書之規定，職司
    守衛之勞工，如已同意例休假日及平時之工作時間逾八小時所約定之工資，又未
    低於基本工資加計延時工資及例休假日之工資總額時，並不違反勞動基準法之規
    定，勞雇雙方自應受其拘束，勞方事後即不得任意翻易，更行請求延時及例休假
    日之加班工資，此有最高法院八十五年台上字第一九七三號判決可資參照。
四、經查，本件原告等於八十九年五月十日前，每日上班十六小時，上一天班休息一
    天，於八十九年五月十日後為正常上下班，此有被告提出原告之出勤表一份在卷
    足憑；再查，經本院傳訊證人簡清泉即被告公司副總經理到庭結證稱：面試時即
    約明原告等上班方式為上班一天休息一天，原告之薪水高於一般作業員，雙方沒
    有另外約定加班費及例休假日特別津貼等語，此有八十九年三月二十七日訊問筆
    錄在卷可稽；繼查，被告與原告於八十五年四月約定之工資為二萬零五百元，且
    原告工作一天隔天即可休息一天，此有原告之薪資單及證人即被告公司會計林麗
    英之證言可資證明，而當時行政院所規定之基本工資為一萬五千三百六十元，原
    告之例假日工資應為二千零八十四元（即一萬五千六百三十元除以三十天乘以二
    倍乘以二天），足見系爭勞動契約所約定之工資即二萬零五百元，已高於基本工
    資加上例休假日及延時工資之總額即一萬七千七百七十四元，且雙方所約定之勞
    動條件並不低於勞動基準法所規定之最低標準，勞雇雙方自應受其約束。從而，
    原告起訴請求被告應給付原告任職期間延時與例假日工資及補給退休金，顯屬無
    據，無從准許，應予駁回。原告之訴既經駁回，其假執行之聲請亦失所附麗，應
    併於駁回。
四、據上論結，原告之訴為無理由，依民事訴訟法第八十五條第一項前段，判決如主
    文。
中      華      民      國    八十九    年      六      月    三十    日
                                        臺灣桃園地方法院民事第一庭
~B法      官  邱育佩
右為正本係照原本作成
如對本判決上訴須於判決送達後廿日內向本院提出上訴狀
中      華      民      國    八十九    年      六      月    三十    日
~B書  記  官  羅英梅


司法院資訊處製作；財團法人民間司法改革基金會備份。
